臺灣臺南地方法院民事裁定
110年度再易字第8號
再審原告  許楊真佐
再審被告  陳坤德  
上列當事人間請求拆屋還地事件，再審原告對民國108年11月5日
本院108年度簡上字第187號民事確定判決聲請再審，本院裁定如
下：
    主  文
再審之訴駁回。
再審訴訟費用由再審原告負擔。
    理  由
一、再審原告主張略以：再審被告前起訴主張再審原告搭建之紅
    磚水泥牆，無權占用再審被告所有坐落臺南市○○區○○○段000
    地號土地(下稱系爭772地號土地)，經本院以108年度新簡字
    第225號判決判命，再審原告應將系爭772地號土地內、面積
    0.32平方公尺之紅磚水泥牆拆除，將上開部分土地騰空返還
    再審被告，再審原告不服該第一審判決提起上訴，經本院以
    108年度簡上字第187號判決駁回上訴確定(下稱原確定判決)
    。實則再審原告所有坐落同段761地號土地(下稱系爭761地
    號土地)，與再審被告所有之系爭772地號土地毗鄰，兩造間
    另案確認界址之確定判決(即本院106年度新簡字第407號判
    決、107年度簡上字第32號判決)有誤，因為經再審原告委請
    高雄市土木技師公會鑑定，若依另案確認之界址，系爭761
    地號土地之面積僅529.50平方公尺，較土地登記謄本記載之
    面積短少0.43平方公尺。從而，原確定判決根據兩造間另案
    確認界址之確定判決，認定再審原告搭建之紅磚水泥圍牆占
    用系爭772地號土地0.32平方公尺土地，當屬違誤，故原確
    定判決有民事訴訟法第496條第1項第13款「當事人發現未經
    斟酌之證物或得使用該證物者」之情，爰依法提起再審之訴
    ，並聲明：原確定判決廢棄；再審被告之起訴應予駁回。
二、按當事人發現未經斟酌之證物或得使用該證物者，得以再審
    之訴對於確定終局判決聲明不服；但以如經斟酌可受較有利
    益之裁判者為限，民事訴訟法第496條第1項第13款固有明文
    。所謂當事人發現未經斟酌之證物或得使用該證物，係指在
    前訴訟程序事實審之言詞辯論終結前已存在之證物，因當事
    人不知有此未經斟酌，現始知之，或雖知有此而不能使用，
    現始得使用者而言。若在前訴訟程序事實審之言詞辯論終結
    前尚未存在之證物，本無所謂發現，自不得以之為再審理由
    。另再審之訴不合法者，法院應以裁定駁回之，民事訴訟法
    第502條第1項亦有明定。而所謂再審之訴不合法，係指再審
    之訴不合程式，或已逾期間，或法律上不應准許者而言（最
    高法院27年渝抗字第622號判例參照）。查，再審原告雖主
    張原確定判決有漏未斟酌之證物，並提出高雄市土木技師公
    會109年12月14日高市土技字第00000000號鑑定報告書為證
    ，惟上開鑑定報告書於108年10月22日原確定判決事實審言
    詞辯論終結前尚未存在，依上開說明，即與民事訴訟法第49
    6條第1項第13款規定之要件未合，其再審之訴，為不合法，
    應予駁回。
三、本件再審之訴不合法，依民事訴訟法第502條第1項、第95條
    、第78條，裁定如主文。
中　　華　　民　　國　　110 　年　　3 　　月　　17　　日
                  民事第四庭    審判長 法  官  施介元
                                       法  官  葉淑儀
　　　　　　　　　　　　　　　　　　　 法  官　王淑惠
以上正本係照原本作成。
本裁定不得抗告。
中　　華　　民　　國　　110 　年　　3 　　月　　17　　日
                                       書記官　洪凌婷